【裁判字號】    90,上易,2109
【裁判日期】    901011
【裁判案由】    偽造文書
【裁判全文】
臺灣高等法院刑事判決                            九十年度上易字第二一九號
    上  訴  人  臺灣宜蘭地方法院檢察署檢察官
    被      告  乙○○
                甲○○
右列上訴人因被告偽造文書案件，不服臺灣宜蘭地方法院九十年度易字第二二○號，
中華民國九十年五月四日第一審判決（起訴案號：臺灣宜蘭地方法院檢察署八十九年
度偵字第三三八一號），提起上訴，本院判決如左：
    主  文
上訴駁回。
    理  由
一、公訴意旨略以：被告乙○○與甲○○基於共同犯意聯絡，意圖使大陸地區人民檀
    和銀進入臺灣地區非法工作，乙○○即以事成給付甲○○酬勞新台幣（下同）十
    萬元為代價，由甲○○於八十九年八月十四日在大陸地區福建省福州市公證處與
    檀和銀辦理假結婚，在取得大陸地區之結婚公證書後，再於八十九年八月三十日
    由甲○○持上開公證書赴宜蘭市戶政事務所辦理結婚登記，以利聲請檀和銀來臺
    工作，使戶政事務所之承辦人員陷於錯誤，而將上開虛偽不實之事項，登載於其
    職務上所掌管之公文書，即戶籍謄本上，足以生損害於該事務所業務管理之正確
    性，嗣經財團法人海峽兩岸交流基金會發覺上開公證書內容有異而函請調查，因
    認被告二人共同涉有刑法第百二十四條之使公務員登載不實罪。
二、犯罪事實應依證據認定之，無證據不得推定其犯罪事實。又不能證明被告犯罪，
    應諭知無罪判決。刑事訴訟法第一百五十四條、第三百零一條第一項分別定有明
    文。又按事實之認定，應憑證據，如不能發現相當證據，或證據不足以證明，自
    不能以推測或擬制之方法，以為裁判基礎；認定不利於被告之事實，該依積極證
    據，茍積極證據不足為不利於被告事實之認定時，應即為有利於被告之認定，更
    不必有何有利之證據，最高法院四十年台上字第八六號、三十年上字第八一六號
    判例足資參照。
三、公訴人認被告二人涉有上述犯行，無非係以：被告甲○○於警訊時之坦承不諱，
    且被告乙○○與甲○○確於八十九年七月十三日搭乘同一班機出境，此有國人入
    出境端末查詢表可稽。並有戶籍謄本、大陸地區人民進入臺灣地區旅行證申請書
    、大陸地區人民進入臺灣地區保證書等附卷足憑等為主要論據。訊據被告甲○○
    固坦承起初有因乙○○之介紹，且為十萬元之利潤，而經由乙○○之安排打算至
    大陸辦理假結婚，然而到了大陸之後，看到檀和銀因她對伊很好，即決定不辦假
    結婚，而要娶一位大陸新娘，所以後來是與大陸人民檀和銀真結婚而不是假結婚
    ，在警訊說是假結婚是因怕檀和銀來臺會有麻煩等語。而被告乙○○於原審審理
    及本院調查時亦坦承有和甲○○提過可至大陸假結婚而賺十萬元，但係為一位李
    姓男子說假結婚後女子可來台打工，伊並與甲○○一齊至大陸，旅費均是李姓男
    子出的，惟甲○○至大陸後辦完結婚登記後，跟那女子發生感情，伊有跟甲○○
    說我們不要假結婚好不好，故不是假結婚，後來伊等亦將旅費退還李姓男子等語
    。
四、經查，被告甲○○、乙○○於八十九年七月十三日一齊至大陸地區，同年八月十
    四日甲○○於福建省福州市與大陸地區人民檀和銀為結婚登記，回國後被告甲○
    ○於同年月三十日向戶政機關申請結婚登記，同年十月二日檢具大陸地區進入臺
    灣地區保證書申請檀和銀進入臺灣地區等情，有前述國人入出境端末查詢報表、
    福州市公證書、大陸地區人民進入臺灣地區保證書、大陸地區人民進入臺灣地區
    旅行證申請書、戶籍謄本等件存卷可參（見偵查卷第十三頁至第十六頁、第六頁
    至第十頁）。被告甲○○雖於警訊中及原審、本院時坦承係由乙○○介紹其至大
    陸辦理假結婚可賺取十萬元之利潤等語（見偵查卷第三頁反面、原審卷第十八頁
    、第十九頁、本院九十年九月三日訊問筆錄），然僅足以認定被告甲○○等於進
    入大陸地區時雖無結婚之真意，但並無證據足認被告甲○○於大陸地區與檀和銀
    結婚及辦理結婚登記當時無結婚之真意。再者，檀和銀人在大陸，現時難能傳訊
    查證，且被告二人於原審審理及本院調查時均供稱：至大陸後甲○○即生有與大
    陸地區人士檀和銀結婚之真意，而欲娶大陸女子等情觀之（見原審卷第十九頁、
    第二十頁、本院九十年八月六日、九十年九月三日訊問筆錄），更無證據可證被
    告於大陸結婚時主觀上無結婚之真意，則既無法證明被告甲○○於大陸地區結婚
    時是否為假結婚，是更難證明被告甲○○於向我國戶政機關為申請結婚登記時，
    主觀上有將明知不實之事項而使公務員登載於公文書上之故意存在。是被告二人
    所為尚無法證明有何使公務員登載不實之犯意聯絡與行為分擔，尚難論以刑法第
    二百十四條第一項之使公務員登載不實罪。
  此外，本院復查無其他積極證據足認被告二人有何使公務員登載不實犯行，不能證
  明被告等犯罪。原審本同上之見解，以不能證明被告等犯罪，並詳述其理由，判決
  被告無罪，認事用法，經核尚無不合，公訴人上訴要旨以甲○○於警訊及偵查中之
  自白指摘原判決不當，非有理由，應予駁回。
五、被告乙○○經合法傳喚，無正當理由不到庭，爰不待其陳述，逕行判決。
據上論斷，應依刑事訴訟法第三百六十八條、第三百七十一條，判決如主文。
本案經檢察官沈明彥到庭執行職務。
中     華     民     國      九十      年      十      月      十一     日
                              臺灣高等法院刑事第二十二庭
                                  審判長法  官  許  正  順
                                        法  官  邱  同  印
                                        法  官  胡  方  新
右正本證明與原本無異。
不得上訴。
                                        書記官  秦  慧  榮
中    華    民    國     九十     年        十      月       十二       日


司法院資訊處製作；財團法人民間司法改革基金會備份。
